【裁判字號】    90,上易,2131
【裁判日期】    901108
【裁判案由】    傷害
【裁判全文】
臺灣高等法院臺中分院刑事判決                    九十年度上易字第二一三一號
    上  訴  人
    即  被  告  乙○○
    上  訴  人
    即  被  告  甲○○
右上訴人等因傷害案件，不服臺灣南投地方法院九十年度易字第三八二號中華民國
九十年八月八日第一審判決（起訴案號：臺灣南投地方法院檢察署九十年度偵字第
一四八六號），提起上訴，本院判決如左：
    主      文
上訴駁回。
乙○○、甲○○均緩刑貳年。
    事      實
一、乙○○與甲○○係堂叔姪關係，二人於民國九十年三月十九日十五時許，在南投
    縣鹿谷鄉○○村○○路旁某檳榔園內，因該檳榔園產權歸屬問題而發生爭吵後，
    二人竟分別基於傷害之故意而互相扭打拉扯，於雙方扭打中，乙○○持其所有之
    鋸子欲攻擊甲○○，但為甲○○奪下加以攻擊，致乙○○受有左側頂部腫三乘一
    公分、左手前臂撕裂傷三乘零點五公分、右側腋下瘀血三乘二公分等傷害；甲○
    ○則於扭打過程中除受有右側頸部瘀傷之傷害外，並因搶奪乙○○手持之鋸子而
    受有右手多處小刺傷等傷害。嗣經雙方訴由南投縣警察局竹山分局而發現上情，
    並扣得鋸子一把。
二、案經乙○○、甲○○訴由南投縣警察局竹山分局報告台灣南投地方法院檢察署檢
    察官偵查起訴。
    理      由
一、訊據上訴人即被告乙○○、甲○○對於右揭傷害事實，均坦承不諱，並有慈山醫
    院九十年三月十九日投縣衛醫診字第Ｚ000000000號驗傷診斷書及竹山
    秀傳醫院九十年三月十九日投縣衛醫診字第一五三八０四一一０一號驗傷診斷書
    各一份在卷可憑。按正當防衛必須對於現在不法之侵害始得為之，侵害業已過去
    ，即無正當防衛可言。至彼此互毆，又必以一方初無傷人之行為，因排除對方不
    法之侵害而加以還擊，始得以正當防衛論。故侵害已過去後之報復行為，與無從
    分別何方為不法侵害之互毆行為，均不得主張防衛權，最高法院就此著有三十年
    度上字第一０四０號判例可資參照。本件被告二人因扭打行為而互相受傷，據雙
    方所述情節又無從分辨究竟何方為不法之侵害，依前開判例見解，被告二人均無
    從主張正當防衛。罪證明確，被告等傷害犯行均堪認定，自應依法論科。
二、核被告乙○○、甲○○所為，均係犯刑法第二百七十七條第一項之傷害罪。原審
    因而適用刑法第二百七十七條第一項、第四十一條第一項前段、第三十八條第一
    項第二款，罰金罰鍰提高標準條例第一條前段、第二條之規定，並審酌被告二人
    間僅因細故即為互毆，二人所受傷害之程度等一切情狀，各量處有期徒刑二月，
    並均諭知易科罰金之折算標準，及敘明扣案之鋸子一把，係被告乙○○所有供犯
    罪所用之物，併予宣告沒收。核原判決認事用法均無違誤，量刑亦稱妥適，被告
    等上訴意旨以其等已和解為由，指摘原判決不當，為無理由，自應駁回。末查：
    被告二人前均未曾受有期徒刑以上刑之宣告，有台灣高等法院被告全國前案紀錄
    表在卷可稽，渠等因一時失慮，偶罹刑典，事後已坦承犯行，深具悔意，經此偵
    審程序並刑之宣告後，應知警惕而無再犯之虞，被告等嗣後並達成和解，願和平
    相處，珍惜親屬關係，有和解書一份在卷可稽，本院因認所宣告之刑以暫不執行
    為適當，爰均併予宣告緩刑，用啟自新。
據上論結，應依刑事訴訟法第三百六十八條，刑法第七十四條第一款，判決如主文。
本案經檢察官王寧懷到庭執行職務。
中      華      民      國      九十       年    十一     月     八     日
                                臺灣高等法院臺中分院刑事第四庭
                                      審判長法  官  洪  耀  宗
                                            法  官  吳  重  政
                                            法  官  江  德  千
右正本證明與原本無異。
不得上訴。
                                            書記官  吳  麗  琴
中      華      民      國      九十       年    十一     月     九     日
【附錄論罪科刑法條】
刑法第二百七十七條第一項：
傷害人之身體或健康者，處三年以下有期徒刑，拘役或一千元以下罰金。
                                                                        Ｒ


司法院資訊處製作；財團法人民間司法改革基金會備份。
